臺灣高等法院臺中分院刑事判決　　　　　　　　　　九十一年度上訴字第六六五號
　　上　訴　人　臺灣台中地方法院檢察署檢察官
　　被　　　告　甲○○
右上訴人因被告違反民用航空法案件，不服台灣台中地方法院九十年度訴字第二五三
一號，中華民國九十一年二月二十一日第一審判決（起訴案號：台灣台中地方法院檢
察署九十年度偵字第一一六六六號），提起上訴，本院判決如左：
      主  文
上訴駁回。
      理  由
一、本案經本院審理結果，認第一審判決諭知被告無罪並無不當，應予維持，並引用
    第一審判決書記載之證據及理由（如附件）。
二、檢察官上訴意旨略以：依修正前民用航空法第四十三條之規定，佐以當時實務判
    決，認為在飛航中使用行動電話，可能造成飛機無線電干擾，或飛機上儀表錯誤
    指示，或自動駕駛儀失效，以及地面導航設施產生錯誤引導等現象，是行動電話
    自屬民用航空法第四十三條第二項所稱之「干擾飛航通訊之器材」。九十年五月
    二日新修正之民用航空法第四十三條第三項雖增列「前項干擾飛航通訊器材之種
    類，由民航局公告之」，惟主管之交通部民用航空局迄九十年十月二日始正式公
    告將行動電話列為干擾飛航通訊器材之種類，形成公告前法律之空窗期。然查，
    在飛機航行中使用行動電話，足以干擾飛航通訊，危害飛航安全，係為大眾週詳
    之法律認知，亦為實務判決所是認，而包括本案在內之航空服務人員，均會在航
    空器關閉艙門後宣布禁止在機艙內使用干擾飛航通訊之行動電話，實難僅因被告
    之行為在民用航空局上述函文公告前，而認其行為為法所不罰，否則，在九十年
    五月二日起至九十年十月二日止之期間，如在飛機上使用行動電話均為法所不罰
    ，則該民用航空法第四十三條第二項之規定豈不形同具文？爰依法提起上訴，請
    將原判決撤銷，更為適當合法之判決等情。
二、按本件九十年五月二日修正公布之民用航空法，既已明確規定授權主管機關民航
    局（即民用航空局）公告干擾飛航通訊器材之種類，亦係課民航局公告之責任，
    則民航局即應本於職責，於該法修正生效後，迅速公告，俾便民眾有所遵循，始
    為正辦。惟其竟遲至五個月後之九十年十月二日始行公告，導致所謂之「法律空
    窗期」，此乃民航局應負之後果，豈可責令一般民眾承受其遲延公告之刑責，否
    則上開法律之修正，與未修正之前有何差異？亦失去法律修正之用意。本院認為
    原審法院依據罪刑法定主義之原則，諭知被告無罪之判決，並於理由中詳加說明
    ，於法並不合。本件檢察官之上訴為無理由，應予駁回。
三、據上論斷，應依刑事訴訟法第三百七十三條、第三百六十八條，判決如主文。
本案經檢察官乙○○到庭執行職務。
中      華      民      國      九十一   年       六      月    二十七  日
                                    臺灣高等法院臺中分院刑事第五庭
                                          審判長法  官  袁  從  楨
                                                法  官  姚  勳  昌
                                                法  官  郭  同  奇
右正本證明與原本無異。
如不服本判決應於收受送達後十日內向本院提出上訴書狀，其未敘述上訴之理由者並
得於提起上訴後十日內向本院補提理由書（均須按他造當事人之人數附繕本）。
                                                書記官  康  孝  慈
中    華      民      國      九十一   年       六      月    二十七  日
                                                                        Ｉ
